【裁判字號】    92,台上,1927
【裁判日期】    920410
【裁判案由】    違反麻醉藥品管理條例
【裁判全文】
最高法院刑事判決                              九十二年度台上字第一九二七號
    上訴人  甲○○
            乙○○
右上訴人等因違反麻醉藥品管理條例案件，不服台灣高等法院中華民國九十年十二月
二十六日第二審判決（九十年度上訴字第一五八一號，起訴案號：台灣台北地方法院
檢察署八十六年度偵字第八六四四、九四二九、九四三二、九六三四、一二四一○、
一二六九五、一二九一二、一五○五四、一五○七三號），提起上訴，本院判決如左
：
    主  文
原判決關於乙○○部分撤銷，發回台灣高等法院。
其他上訴駁回。
    理  由
一、發回部分
本件原判決認定上訴人乙○○基於非法販賣安非他命營利之概括犯意，先於民國八十
六年五月二十一日六時許，與劉偉欽（意圖販賣與不特定人謀利兼供自行吸用）至台
中市○○○路三六七號十六樓二十三室甲○○住處，以一小包新台幣（下同）二萬元
至二萬五千元不等價格，販入安非他命十八包（總毛重五百五十八．八九公克、總淨
重五百四十．三二公克、驗餘淨重五百三十七．○七公克），並攜返台北市○○路○
段四七一號八樓乙○○住處，嗣於同年月二十二日二十時許為警在乙○○前揭住處查
獲。乙○○於交保後承前揭非法販賣安非他命營利之概括犯意，於八十七年一月二十
五日一時三十分許，在桃園縣龜山鄉向不詳姓名、年籍之綽號「董仔」以四十萬元之
價格，購買安非他命九大包、一小包（總毛重三百五十一．一七公克、總淨重三百三
十六．六四公克、驗餘淨重三百三十六公克），嗣於同日十五時許為警在台北縣新店
市○○路八巷四號住處查獲。乙○○與有（販賣安非他命意圖）犯意聯絡與行為分擔
之鄒其華、林正國，自八十七年一月起至同年二月初止，連續多次在台北縣土城市○
○路○段二八五號六樓，以每公克五千元之價格，販賣安非他命予林天貴，每次五千
元至一萬元不等，由林正國收取現金，再由鄒其華、乙○○交付安非他命。乙○○又
與有犯意聯絡與行為分擔之林志雄、林金水，在基隆市火車站或基隆市○○路一○二
號三樓之三處，向不詳姓名、年籍，綽號「阿文」之成年男子以二兩七萬元之價格販
入，以十四萬元之價格售賣予蔡秋香，嗣經蔡秋香之指證，於八十七年三月六日二十
時許在基隆市○○路一○二號三樓之三處查獲乙○○及林志雄、林金水等情。因而撤
銷第一審判決，改判論處乙○○共同連續非法販賣化學合成麻醉藥品（累犯）罪刑。
固非無見。
惟查：(一)、審判期日之訴訟程序，專以審判筆錄為證，又證物應示被告，令其辨認，
如係文書而被告不解其意義者，應告以要旨，卷宗內之筆錄及其他文書可為證據者，
亦應向被告宣讀或告以要旨，刑事訴訟法第四十七條、第一百六十四條、第一百六十
五條第一項分別定有明文，上開規定，依同法第三百六十四條為第二審審判所準用，
以符事實審直接審理之原則，必已踐行上開法定調查程序之證據，始得採為判決之基
礎。從而採為判決論據之證據，是否已踐行調查程序，自以審判筆錄之記載為憑。原
判決引用證人蔡秋香於另案（台灣高等法院八十八年度上更(二)字第五○五號及同案更
(一)卷）之證詞（見原判決第十三、十四、十五頁），與共同被告林正國於另案（台灣
板橋地方法院八十七年度訴字第七○一號）之供述及書狀（見原判決第十六頁第十二
行至第十八行）作為乙○○販賣安非他命之證據，依原審九十年十二月十九日審判筆
錄之記載，均未顯出於審判庭踐行法定調查程序，予乙○○得為適當辯解之機會，遽
為辯論終結，並採為判決之基礎，顯屬違背法令。(二)、有罪之判決書，對於被告有利
之證據不採納者，應記載其理由，刑事訴訟法第三百十條第二款定有明文。原判決認
定在台北縣新店市○○路八巷四號查獲之安非他命九大包、一小包係乙○○於八十七
年一月二十五日一時三十分許，在桃園縣龜山鄉向綽號「董仔」購買，乙○○一再辯
稱係蔡文章所有。依卷內資料，蔡文章供稱「昨日約十七時許，乙○○打電話給我
，叫我到三姐那裡打麻將，直到二十五日凌晨才打完麻將回到新店僑義路八巷四號三
樓與乙○○同房睡覺……」（八十七年度偵字第二四六六號偵查卷第十七頁反面第七
至十行），若蔡文章所言不虛，則乙○○是否於當日凌晨一時許向綽號「董仔」購買
安非他命，即有研求餘地。究竟實情如何，自應予根究明白，始足資為適用法律之依
據。乃原審未遑詳查，對於此項有利於乙○○之事證復未說明不採納之理由，率行判
決，即有調查事實未盡及判決理由不備之違法。(三)、認定事實所憑之證據，須實際存
在，就該案卷宗不難考見者，始克當之。原判決認定在台北縣新店市○○路八巷四號
查獲之安非他命九大包、一小包係乙○○意圖販賣而販入，並以證人楊鎮嘉於警詢之
證述作為論據，惟依卷內資料，楊鎮嘉係稱「三樓房間查獲之安非他命及吸食器應該
是乙○○『他們』的」（見前引偵查卷第二十一頁倒數第二行），並非稱係乙○○所
有；又依卷內資料，乙○○從未辯解上開查扣之安非他命係同案被告劉偉欽寄藏，原
判決仍為上述之記載（見原判決第十一頁第二行）；則判決書內所記載之證據，與卷
宗內筆錄之內容不相適合，均有採證違法之可議。以上或為上訴意旨所指摘，或為本
院得依職權調查之事項，應認原判決關於乙○○部分有撤銷發回更審之原因。
二、駁回部分
按刑事訴訟法第三百七十七條規定，上訴於第三審法院，非以判決違背法令為理由，
不得為之。是提起第三審上訴，應以原判決違背法令為理由，係屬法定要件。如果上
訴理由狀並未依據卷內訴訟資料，具體指摘原判決不適用何種法則或如何適用不當，
或所指摘原判決違法情事，顯與法律規定得為第三審上訴理由之違法情形，不相適合
時，均應認其上訴為違背法律上之程式，予以駁回。本件上訴人甲○○上訴意旨略稱
：(一)、甲○○於警訊、偵查及原審均否認有非法販賣安非他命之犯行，與同案被告劉
偉欽亦不認識，原判決以同案被告之自白作為甲○○犯罪之依據，違背刑事訴訟法第
一百五十四條及第一百五十五條之規定。(二)、原判決理由欄(二)載明，同案被告乙○○
供稱與甲○○係朋友，係為其男友脫罪才供出甲○○為販賣毒品之關係人，毒品為蔡
文章所有，原審未盡調查能事，違背刑事訴訟法第一百六十三條應依職權調查證據之
規定云云。
惟查：證據之取捨、事實之認定，乃事實審法院職權行使之範圍，茍其證據之取捨及
事實之認定，不違背經驗法則與論理法則，即不容任意指摘為違法，而據為上訴第三
審之適法理由。原判決綜合同案被告乙○○、劉偉欽於警詢、偵查及審理之供證，並
扣案之安非他命十八包（總毛重五百五十八．八九公克、總淨重五百四十．三二公克
、驗餘淨重五百三十七．○七公克），暨內政部警政署刑事警察局八十六年七月八日
刑鑑字第四四二四一號扣案毒品鑑驗通知書等證據，綜合判斷，認定甲○○確有販賣
安非他命與乙○○之犯行，因而撤銷第一審關於甲○○部分之判決，改判仍論處連續
非法販賣化學合成麻醉藥品罪刑，已敘明所憑之證據及認定之理由。而以甲○○否認
有上開犯行，辯稱：不認識劉偉欽云云，乃卸責之詞，不足採信，於理由內詳加說明
及指駁。經核所為論斷，均與卷內資料相符，從形式上觀察，並無認定事實不依證據
或有何採證違背經驗法則、論理法則等違法情形存在。原判決並非僅憑同案被告乙○
○或劉偉欽之自白，作為認定甲○○犯罪之唯一證據，即無刑事訴訟法第一百五十四
條、第一百五十五條、第一百五十六條之違法。上訴意旨無非就原審採證認事之職權
行使，及原判決明白論斷之事項，任憑己見漫為事實上之爭執，泛言原判決有違反證
據法則及應於審判期日調查之證據而未予調查之違法，並非依據卷內資料而為具體之
指摘，核與法律規定得為第三審上訴理由之違法情形，不相適合。其上訴違背法律上
之程式，應予駁回。
據上論結，應依刑事訴訟法第三百九十五條前段、第三百九十七條、第四百零一條，
判決如主文。
中      華      民      國    九十二    年      四      月      十      日
                              最高法院刑事第九庭
                                  審判長法官  陳  炳  煌
                                        法官  陳  正  庸
                                        法官  韓  金  秀
                                        法官  吳  信  銘
                                        法官  徐  文  亮
      右正本證明與原本無異
                                              書  記  官
中      華      民      國    九十二    年      四      月     十七     日


司法院資訊處製作；財團法人民間司法改革基金會備份。
